【裁判字號】    94,重勞訴,27
【裁判日期】    950829
【裁判案由】    給付資遣費
【裁判全文】
臺灣臺北地方法院民事判決
原      告  戊○○
            乙○○
            丙○○
            庚○○
            甲○○
            丁○○
            己○○
上七人共同
訴訟代理人  夏嘉騏
被      告  上新聯晴股份有限公司
法定代理人  莊信義
訴訟代理人  侯雪芬律師
上列當事人間請求給付資遣費等事件，本院於民國95年8月10日
言詞辯論終結，判決如下：
    主      文
被告應給付原告戊○○新臺幣貳拾萬零玖仟肆佰玖拾貳元，及自
民國九十四年六月十八日起至清償日止，按年息百分之五計算之
利息。
被告應給付原告乙○○新臺幣貳拾貳萬捌仟捌佰貳拾陸元，及自
民國九十四年六月十八日起至清償日止，按年息百分之五計算之
利息。
被告應給付原告丙○○新臺幣壹拾柒萬壹仟玖佰柒拾陸元，及自
民國九十四年六月十八日起至清償日止，按年息百分之五計算之
利息。
被告應給付原告庚○○新臺幣貳拾玖萬零貳佰捌拾元，及自民國
九十四年六月十八日起至清償日止，按年息百分之五計算之利息
。
被告應給付原告甲○○新臺幣貳拾壹萬捌仟零玖拾伍元，及自民
國九十四年六月十八日起至清償日止，按年息百分之五計算之利
息。
被告應給付原告丁○○新臺幣貳拾萬玖仟伍佰貳拾伍元，及自
民國九十四年六月十八日起至清償日止，按年息百分之五計算之
利息。
被告應給付原告己○○新臺幣貳拾壹萬貳仟壹佰拾陸元，及自
民國九十四年六月十八日起至清償日止，按年息百分之五計算之
利息。
原告其餘之訴駁回。
訴訟費用由原告戊○○、乙○○、丙○○、庚○○、甲○○、丁○○、己○○各負擔十分之一，被告負擔十分之三。
本判決第一項至第七項得假執行。但被告如分別以新臺幣貳拾萬
零玖仟肆佰玖拾貳元、新臺幣貳拾貳萬捌仟捌佰貳拾陸元、新臺
幣壹拾柒萬壹仟玖佰柒拾陸元、新臺幣貳拾玖萬零貳佰捌拾元、
新臺幣貳拾壹萬捌仟零玖拾伍元、新臺幣貳拾萬玖仟伍佰貳拾
伍元、新臺幣貳拾壹萬貳仟壹佰拾陸元為原告戊○○、乙○○
、丙○○、庚○○、甲○○、丁○○、己○○預供擔保後，得免
為假執行。
原告其餘假執行之聲請駁回。
    事實及理由
一、原告聲明：被告應給付原告戊○○新臺幣（下同）1,185,85
    9元、原告乙○○1,164,659元、原告丙○○1,158,967元、
    原告庚○○1,757,342元、原告甲○○1,272,598元、原告丁○○1,250,508元、原告己○○1,261,584元，及均自起訴狀
    繕本送達翌日起至清償日止，按年息5%計算之利息；願供擔
    保，請准宣告假執行。並陳述：
    （一）原告等分別自民國77年至85年間任職於被告。原告等
          任職於被告時，被告經常藉故預扣員工工資，且片面
          延長工作時間卻未給付加班工資；另被告亦短發特別
          休假未休工資。直至94年3月21日被告未經員工同意
          片面實施「實力敘薪制度」為由，逕自減發原告等94
          年3月下半月工資，被告片面主張實施新制且不依勞
          動契約給付工作報酬，嚴重侵害原告等之權利，為此
          ，原告等依勞基法第14條第5、6款之規定，於94年4
          月14日以存證信函終止與被告間之勞動契約。
    （二）原告等據前所述，爰依法請求如下之資遣費、工資差
          額、加班工資及特休未休工資：
          １、原告戊○○部分：資遣費411,643元、工資差額4
              ,670 元、加班工資751,986元、特休未休工資17
              ,560 元，合計1,185,859元。
          ２、原告乙○○部分：資遣費290,333元、工資差額0
              元、加班工資855,393元、特休未休工資18,933
              元，合計1,164,659元。
          ３、原告丙○○部分：資遣費306,250元、工資差額7
              ,968 元、加班工資826,548元、特休未休工資18
              ,201元，合計1,158,967元。
          ４、原告庚○○部分：資遣費679,477元、工資差額9
              ,613 元、加班工資1,030,906元、特休未休工資
              37,344元，合計1,757,342元。
          ５、原告甲○○部分：資遣費462,132元、工資差額6
              00元、加班工資788,986元、特休未休工資20,7
              80元，合計1,272,498元。
          ６、原告丁○○部分：資遣費340,892元、工資差額1
              1,202元、加班工資875,612元、特休未休工資22
              ,802 元，合計1,250,508元。
          ７、原告己○○部分：資遣費459,610元、工資差額0
              元、加班工資784,830元、特休未休工資17,144
              元合計1,261,584元。
          總計請求金額為9,051,417元等語。
三、被告聲明：原告之訴及假執行之聲請均駁回；如受不利判決
    ，願供擔保請准宣告免予假執行。並陳述：
    （一）原告戊○○自80年10月1日、原告乙○○自85年8月21
          日、原告丙○○自89年11月3日、原告庚○○自77年6
          月25日、原告甲○○自79年7月14日、原告丁○○自
          84年6月19日、原告己○○自79年7月25日起任職於被
          告。因被告數年來虧損嚴重，故被告之前總經理於94
          年3月21日起公告實施「實力敘薪制度」，使業績佳
          者，可領取款項較原制高，業績差者，領取款項較原
          制低，以原可領取款項之部分，與業績結合作為獎懲
          之事由。詎料實施後，原告等即以前開制度屬變相減
          薪，且溯及93年2月份遭被告預扣盤點損失、89年度
          至94年度應補發強制加班、特休未休加班費等，要求
          被告解決。被告因此於94年4月11日與原告等誠意協
          商，告以「實力敘薪制度」係可以自由選擇，並非強
          制，有其他員工選擇新舊制之意願書可憑，且有94年
          4月12日公告可憑，同時告知：短發之款項將於94年4
          月20日併4月付款時一併補足，請原告等回公司上班
          ，並再於94年4月16日函達上情。惟原告等以被告實
          施「實力敘薪制度」為由，依勞基法第14條第5、6款
          之規定，於94年4月14日以存證信函終止與被告間之
          勞動契約。被告並於94年4月20日補足原告等3月份短
          發之款項。
    （二）資遣費部分：「實力敘薪制度」並非減薪，而是與業
          績結合之獎懲事由，而原告於終止勞動契約前，被告
          即已回復原狀，原告等事後終止勞動契約，不符勞基
          法第14條之規定，容認被告有違反勞動契約，被告亦
          立即改正，情節非屬重大，原告請求被告給付資遣費
          係屬無理由。況被告係自88年1月始開始適用勞動基
          準法，則在該法適用前，兩造間對於資遣費之給與標
          準並未另行約定，原無依該法給付資遣費之餘地，縱
          原告等得請求資遣費，伊等年資仍應自88年1月起算
          ，方符合前規定意旨。
    （三）工資差額部分：獎懲事項之扣罰與預扣工資，兩者並
          非相同。被告為3C零售業，產品必須委由營業店員工
          負起保管責任，如經盤點發覺與庫存數量不符，應由
          相關員工負保管責任，此部份業經被告公告在案，亦
          屬獎懲事項之一，與一般零售業、銀行等相同，並非
          特例。原告等所請求者，均係盤點損失，原告等指被
          告經常藉故扣發員工工資，係屬扭曲事實。
    （四）加班工資部分：按零售業之旺日即為下班時間及例假
          日，此為眾所皆知，亦為營業店一向採取輪休制之緣
          故，原告等應輪休而於例假日上班，於正常日休假，
          自與被告之工作規則及營業店性質相符，原告等執此
          要求例假日加班費，並非合理，另要求延長工時之加
          班費部分，按營業店人員之薪資內均列有營業店職務
          津貼2,500元，內勤人員即無此項，此即被告所付款
          項已包括原告等於營業時間所得請求之全部費用。原
          告等明知上情，仍要求被告給付加班，甚至未扣除被
          告律定休息時間（每次40分，共1.33小時），顯屬無
          據。
    （五）特休未休工資部分：被告同意給付原告等93年度、94
          年度特休未休日數之工資，原告戊○○為17,560元、
          原告乙○○為16,659元、原告丙○○為15,227元、原
          告庚○○為34,635元、原告甲○○為20,780元、原告
          丁○○為19,106元、原告己○○為15,144元。
四、兩造不爭執之事項：
    （一）原告戊○○自80年10月1日、原告乙○○自85年8月21
          日、原告庚○○自77年6月25日、原告甲○○自79年7
          月14日、原告丁○○自84年6月19日、原告己○○自7
          9年7月25日起任職於被告。
    （二）被告於94年3月21日起公告實施「實力敘薪制度」。
    （三）被告於94年4月20日補足原告等3月份短發之款項。
    （四）被告原工作時間為每日10時30分至21時30分，自93年
          6 月1日起改為每日10時至22時。
    （五）被告同意給付原告等93、94年度特休未休日數之工資
          ，原告戊○○為17,560元、原告乙○○為16,659元、
          原告丙○○為15,227元、原告庚○○為34,635元、原
          告甲○○為20,780元、原告丁○○為19,106元、原告
          己○○為15,144元。
五、得心證之理由：
    原告等主張被告未經渠等同意片面實施「實力敘薪制度」，
    不依勞動契約給付報酬，且經常藉故預扣員工工資，及片面
    延長工作時間卻未給付加班工資，並短付93、94年度特休未
    休日數工資等情，除其中兩造均不爭執被告應給付原告等93
    、94年度特休未休日數之工資，即原告戊○○為17,560元、
    原告乙○○為16,659元、原告丙○○為15,227元、原告庚○○為34,635元、原告甲○○為20,780元、原告丁○○為19,1
    06元、原告己○○為15,144元外，其餘則為被告所否認，並
    以前揭情詞置。是本件本院應審究核為：原告等以被告未經
    原告等同意片面實施「實力敘薪制度」，並短付94年3月份
    薪資為由終止勞動契約是否有理由？原告等計算資遣費之工
    作年資，應自到職之日起算，抑或88年1月起算？原告丙○○服兵役期間是否應列入工作年資？被告得否以盤點損失為
    由，逕行扣發原告薪資？被告是否應給付加班工資？以下分
    述之：
    （一）原告等以被告未經原告等同意片面實施「實力敘薪制
          度」，並短付94年3月份薪資為由終止勞動契約是否
          有理由？
      １、按勞動基準法施行細則第7條第3款規定，工資之議定
          、調整、計算、結算及給付之日期與方法有關事項，
          應於勞動契約書由勞資雙方自行約定，故其變更亦應
          由雙方自行商議決定，縱係全面性調降所有勞工之薪
          資亦無不同。
      ２、查兩造均不爭執被告於94年3月21日公告實施「實力
          敘薪制度」，被告雖辯稱「實力敘薪制度」為獎懲制
          度云云，惟綜觀原告提出之被告94年營業處薪資結構
          調整案報告內容（見本院卷第133頁至第135頁），被
          告之「實力敘薪制度」內容係以銷售績效作為薪資計
          算之依據，應非獎懲制度至明。
      ３、又實施「實力敘薪制度」既涉及工資調整，且業績多
          寡影響薪資數額甚鉅，自應經勞資雙方同意。被告固
          另辯稱於實施「實力敘薪制度」前已盡說明、宣導責
          任，原告等均未曾向被告表達過一次反對之意思，且
          原告等可自由選擇適用新制或維持原薪資制度云云，
          並提出意願書、人資部公告等為據（見本院卷第31頁
          至第83頁）。惟查，被告係依「實力敘薪制度」於94
          年4月5日核發原告等94年3月份之薪資，此為兩造所
          不爭執，證人侯俊安即被告人事部門課長亦證述於94
          年4月5日發放薪水時，原告等人即表示薪資受到影響
          ，向公司反應不同意這個制度，被告公司於4月10日
          制定一個意願書，向各門市店員工說明等語（見本院
          卷第221頁反面），足見被告係於實施「實力敘薪制
          度」核發94年3月份之薪資後，始寄送意願書徵詢員
          工意見，並非在「實力敘薪制度」實施前已各別徵詢
          員工係選擇適用新制或維持原薪資制度，被告辯稱原
          告等可自由選擇是否適用「實力敘薪制度」云云，顯
          不足採。又被告於實施「實力敘薪制度」前既僅說明
          及宣導該制度，並未各別徵詢員工是否同意，參酌原
          告等於「實力敘薪制度」實施當月即已向被告明確表
          示不同意該制度之實施，則縱使原告等於實施「實力
          敘薪制度」前未曾向被告表示反對之意思，亦難以原
          告等單純之沈默而認原告等已同意被告實施「實力敘
          薪制度」。
      ４、被告復辯稱於原告等終止勞動契約前已回復原狀，且
          縱使被告有短發薪資之情況，原告等損失亦屬微量，
          並未達情節重大云云，惟查，原告等每月薪資係分2
          次給付，94年3月份之薪資係於94年3月20日及4月5日
          給付，被告於94年4月5日支付予原告等3月份薪資時
          ，各短少給付原告戊○○2,305元、原告乙○○3,750
          元、原告丙○○3,300元、原告庚○○4,405元、原告
          甲○○3,155元、原告丁○○3,670元、原告己○○3,
          160元，至94年4月20日被告始補發原告等前開短發之
          薪資等情，為兩造所不爭執，堪信為真正。又原告等
          於94年4月14日已以被告短發94年3月份薪資為由，分
          別發函被告終止勞動契約，上開函文分別於94年4月1
          3日、4月14日、4月15日送達被告，亦有存證信函、
          掛號郵件執據在卷可稽（見本院卷第143頁、第144頁
          ），則被告於原告等終止勞動契約前並未補足短發之
          薪資，原告等對於被告所為至94年4月20日始補足薪
          資之意思表示亦未同意，是以，原告等以被告不依勞
          動契約給付報酬為由，依勞動基準法第14條第5款規
          定終止勞動契約，應屬合法有據，被告前開辯稱，委
          不足採。
    （二）原告等計算資遣費之工作年資，應自到職之日起算，
          抑或88年1月起算？原告丙○○服兵役期間是否應列
          入工作年資？
      １、原告等終止兩造間勞動契約係屬合法，已如前述，則
          依勞動基準法第14條第4項準用同法第17條規定，原
          告等自得請求被告給付資遣費。又有關資遣費之計算
          方式，原告等雖以任職時起算工作年資，惟按勞工工
          作年資自受僱之日起算，適用勞動基準法前之工作年
          資，其資遣費及退休金給與標準，依其當時應適用之
          法令規定計算；當時無法令可資適用者，依各該事業
          單位自訂之規定或勞雇雙方之協商計算之。適用本法
          後之工作年資，其資遣費及退休金給與標準，依第17
          條及第55條規定計算，勞動基準法第84條之2定有明
          文。查被告係於88年1月起始適用勞動基準法，於適
          用前，就資遣費給與標準，並無相關法令規定，而綜
          觀被告於88年1月以前制定之工作規則（見本院卷第
          96頁），其中第9節有關解職、辭職、資遣、免職（
          解僱）等規定，並無記載資遣費給與之標準，兩造間
          復無協商計算資遣費給與之標準，揆諸前開規定，原
          告等得請求之資遣費之工作年資計算應自88年1月起
          算。至於原告等所提出被告與第三人吳慧珠之民事判
          決書（見本院卷第145頁至第149頁），被告雖於該案
          件中不爭執吳慧珠工作年資自到職日起算，惟此係另
          案訴訟，要與本件原告等請求無涉，原告等主張本件
          資遣費應自到職日起算工作年資，洵非有據。
      ２、其次，原告丙○○固主張其於85年8月6日任職被告公
          司，至87年6月8日服役，迄至89年11月1日又在被告
          公司復職，故計算年資應併計云云，惟按勞動基準法
          所稱勞工工作年資，係指勞工於事業單位從事工作之
          年資。修正前兵役法第45條（即現行法第44條）第一
          款雖規定：在營服役期間，職工保留底缺年資；惟此
          僅指勞工服役前後在同一事業單位從事工作之年資應
          予併計而言。勞工在營服役期間，既未於事業單位從
          事工作，除另有規定或別有約定外，自不能計入其工
          作年資，最高法院91年度台上字第2260號判決可資參
          照。本件原告等得請求之資遣費之工作年資並非至到
          職日起算，已如前述，則原告丙○○自88年1月至89
          年10月止並未在被告處從事工作，該段期間自不能計
          入其工作年資，自不待言。
      ３、綜上，原告等得請求之資遣費，除原告丙○○自89年
          11月1日起算，其餘原告等均自88年1月起算，至94年
          4月15日原告等終止勞動契約止，原告丙○○之工作
          年資應為4年6月，其餘原告等之工作年資則均為6年4
          月。又原告等6個月之平均工資為何，兩造就原告黃
          秀菊、乙○○、庚○○、甲○○分別為30,305元、33
          ,500 元、40,365元、31,155元並不爭執，而原告程
          泓銘、丁○○、己○○等雖主張平均工資為35,000元
          、34,667元、31,160元，惟被告辯稱應分別為34,833
          元、34,803元、31,104元，原告丙○○、丁○○、劉
          淑華既未舉證證明渠等主張為真，則本院認應以被告
          自承之金額認定上開原告三人之平均工資。是故，經
          本院計算結果，原告戊○○得請求之資遣費為191,93
          2元（30,305×6又1/3，元以下四捨五入），原告林
          瑞屏為212,167元（33,500×6又1/ 3），原告庚○○
          為255,645元（40,365×6又1/3），原告丙○○為156
          ,749 元（34,833×4又1/2），原告丁○○為220,419
          元（34,803×6又1/3），原告甲○○為197,315元（3
          1,155×6又1/3），原告己○○為196,992元（31,104
          ×6又1/3）。
    （三）被告得否以盤點損失為由，逕行扣發原告薪資？
      １、按雇主不得預扣工資作為違約金或損害賠償費用，勞
          動基準法第26條定有明文，而該規定所謂之預扣，係
          指損害尚未發生（即日後是否發生不確定者而言），
          資方不得扣留一定數額之工資，作為日後發生不測之
          損害求償之保障者而言。
      ２、被告固不否認盤點損失已由原告等薪資中扣除之事實
          ，惟已否認有預扣工資情事，並提出簽呈、營業店發
          現商品遺失及盤點盤損之賠償辦法、營業處遺失商品
          處理辦法為證（見本院卷第162頁至第166頁）。查盤
          點損失既係被告已發生之損害，則被告以之作為損害
          賠償請求，並於原告等薪資內主張抵銷扣除，於法並
          無不合，至於被告之上開工作規則是否向主管機關報
          備，並不影響該工作規則之效力，原告等於領得薪資
          時既未對扣除金額或扣除原因有所爭執，於本件訴訟
          再行主張被告預扣工資，或盤點損失辦法未經報備及
          原告等同意，盤點損失非可歸責於原告云云，均非可
          採，原告等請求被告返還因扣除盤點損失而短付之薪
          資云云，亦屬無據。
    （四）被告是否應給付加班工資？
      １、原告等主張被告應給付之加班工資，其中就原告等主
          張已排定休假而未休部分，原告等既未提出任何證據
          證明確有應休未休之加班事實，原告等此部分之主張
          自非可採。
      ２、次按勞動基準法第21條第1項規定：工資由勞雇雙方
          議定之，但不得低於基本工資。故勞雇雙方約定採較
          高日薪含例、休假日、延時工資方式，勞工每月薪資
          所得又未低基本工資加計延時工資及例、休假日之工
          資總額時，即未違返勞動基準法之規定，於當事人契
          約自由之原則下，其約定自非法之不許，勞工若已同
          意雇主給付薪資之方式，即應受拘束。查原告等固主
          張每日工作時間超過8小時，被告應給付延時工資云
          云，惟原告等自任職時起每日工作時間為上午10時30
          分至下午9時30分，自93年6月起，每日工作時間則為
          自上午10時起至下午10時止，原告等領得之每月薪資
          就上開工作時間超過8小時部分均不另計加班費等事
          實，原告等於長達數年之任職期間均未曾表示異議，
          應認兩造間已合意每月薪資係包含上開工作時間內超
          過8小時部分之延時工資。又以原告主張每日加班4小
          時，每月22日計算，原告等之每月工資扣除每日延時
          工資後，並未低於基本工資15,840元（計算方式如附
          表），則原告等主張被告應給付每日延時工資云云，
          亦不足採。
    （五）綜上所述，原告等得請求被告給付93年、94年特休未
          休工資及資遣費，即被告應給付原告戊○○209,492
          元（17,560元＋191,932元）、原告乙○○228,826元
          （16,659元＋212,167元）、原告丙○○171,976元（
          15,227元＋156,749元）、原告庚○○290,280元（34
          ,635 元＋255,645元）、原告甲○○218,095元（20,
          780元＋197,315元）、原告丁○○239,525元（19,10
          6元＋220,419元）、原告己○○212,136元（15,144
          元＋196,992元），及均自起訴狀繕本送達被告之翌
          日即94年6月18日起至清償日止，按年息5%計算之利
          息。原告等逾此部分之請求均非正當，應予駁回。
六、本件事證已臻明確，兩造其餘攻防方法，核與判決結果不生
    影響，爰不一一論述，附此敘明。
七、假執行宣告：
    原告等勝訴部分，依民事訴訟法第389條第1項第5款應依職
    權宣告假執行，而被告請求供擔保宣告免為假執行，於法亦
    無不合，應分別酌定相當擔保准許之。至原告等敗訴部分，
    其假執行之聲請亦失所依據，應併予駁回。
八、據上論結，原告之訴為一部有理由，一部無理由，依民事訴
    訟法第79條、第289條第1項第5款、第392條第2項，判決如
    主文。
中    華    民    國    95    年    8    月     29    日
                    勞工法庭    法  官  鄭佾瑩
附表：
一、原告戊○○部分：
    每月薪資30,305元，每小時薪資84元（30,305元÷30日÷12
    小時），每日延時工資504元（84元×2×4/3加上84元×2×
    5/3），每月22日，合計11,088元，30305元－11,088元＝
    19,217元。
二、原告乙○○部分：
    每月薪資33,500元，每小時薪資93元（33,500元÷30日÷12
    小時），每日延時工資558元（93元×2×4/3加上93元×2×
    5/3），每月22日，合計12,276元，33,500元－12,276元＝2
    1,224元。
三、原告庚○○部分：
    每月薪資40,365元，每小時薪資113元（40,365元÷30日÷1
    2小時），每日延時工資678元（113元×2×4/3加上113元×
    2×5/3），每月22日，合計14,916元，40,365元－14,916
    元＝25,449元。
四、原告丙○○部分：
    每月薪資34,833元，每小時薪資97元（34,833元÷30日÷12
    小時），每日延時工資582元（97元×2×4/3加上97元×2×
    5/3），每月22日，合計12,804元，34,833元－12,804元＝
    22,029元。
五、原告丁○○部分：
    每月薪資34,803元，每小時薪資97元（34,803元÷30日÷12
    小時），每日延時工資582元（97元×2×4/3加上97元×2×
    5/3），每月22日，合計12,804元，34,803元－12,804元＝
    21,999元。
六、原告甲○○部分：
    每月薪資31,155元，每小時薪資87元（31,155元÷30日÷12
    小時），每日延時工資522元（87元×2×4/3加上87元×2×
    5/3），每月22日，合計11,484元，31,155元－11,484元＝
    19,671元。
七、原告己○○部分：
    每月薪資31,104元，每小時薪資86元（31,104元÷30日÷12
    小時），每日延時工資516元（86元×2×4/3加上86元×2×
    5/3），每月22日，合計11,352元，31,104元－11,352元＝
    19,752元。
以上正本係照原本作成
如對本判決上訴，須於判決送達後20日內向本院提出上訴狀
中    華    民    國    95    年    8     月    29    日
                                書記官  方美雲
附錄民事訴訟法第392條
法院得宣告非經原告預供擔保，不得為假執行。
法院得依聲請或依職權，宣告被告預供擔保，或將請求標的物提
存而免為假執行。
依前項規定預供擔保或提存而免為假執行，應於執行標的物拍定
、變賣或物之交付前為之。


司法院資訊處製作；財團法人民間司法改革基金會備份。
